臺灣高等法院民事判決　　　　　　　　　 99年度上字第882號
上　訴　人　劉倍
訴訟代理人　吳純怡律師
被　上訴人　劉俊良
　　　　　　黃靖敏
上　一　人
訴訟代理人　呂紹聖律師
上列當事人間塗銷土地所有權移轉登記等事件，上訴人對於中華
民國99年6月21日臺灣新竹地方法院98年度訴字第496號民事判決
提起一部上訴，本院於民國100年5月10日言詞辯論終結，判決如
下：
    主      文
上訴駁回。
第二審訴訟費用由上訴人負擔。
    事實及理由
甲、程序部分：
一、按確認法律關係之訴，非原告有即受確認判決之法律上利益
    者，不得提起之，民事訴訟法第247條第1項前段定有明文。
    所謂即受確認判決之法律上利益，係指法律關係之存否不明
    確，原告主觀上認其在法律上之地位有不安之狀態存在，且
    此種不安之狀態，能以確認判決將之除去者而言，若縱經法
    院判決確認，亦不能除去其不安之狀態者，即難認有受確認
    判決之法律上利益（最高法院52年度台上字第124號判例意
    旨參照）。經查，上訴人主張坐落新竹市○○段863地號土
    地及其上同段81建號房屋（房屋原門牌為新竹市香山村60號
    ，現門牌整編為新竹市○村路385巷2號，下合稱系爭房地）
    為被上訴人間以通謀虛偽意思表示訂立買賣契約，並移轉登
    記予被上訴人黃靖敏，致其依被上訴人劉俊良與訴外人胡嘉
    珊間之約定得享有系爭房地所有權移轉登記之利益受損害，
    而被上訴人則否認就系爭房地間之買賣關係為通謀虛偽，則
    上訴人就被上訴人間系爭房地之買賣及所有權移轉登記是否
    有無效之情，既有所爭執，而此法律上地位不安之狀態，能
    以確認判決將之除去，故上訴人起訴請求確認被上訴人間就
    系爭房地之買賣關係不存在，即有確認利益，合先敘明。
二、次按「當事人不得提出新攻擊或防禦方法。但有下列情形之
    一者，不在此限…三、對於在第一審已提出之攻擊或防禦方
    法為補充者…六、如不許其提出顯失公平者」，民事訴訟法
    第447條第1項第3、6款定有明文。又依民事訴訟法第463條
    準用同法第276條第1項第4款規定「未於準備程序主張之事
    項，除有下列情形之一者外，於準備程序後行言詞辯論時，
    不得主張之：四、依其他情形顯失公平者」。經查，上訴人
    雖於本院準備程序終結後始聲請向有限責任第三信用合作社
    調閱被上訴人黃靖敏向該行申貸時所提供之買賣契約或相關
    申貸資料等語（見本院卷第88頁）。然上訴人於原審即主張
    被上訴人間就系爭房地之買賣為通謀虛偽意思表示，且其係
    對原審應被上訴人聲請向台灣房屋仲介股份有限公司調得之
    系爭房地買賣契約之真實性有疑慮，始為前開聲請。故上訴
    人前開調查聲請僅屬對已提出之攻擊防禦方法為補充，且若
    不許其聲請調查前開證據，亦有顯失公平之情，揆諸前揭規
    定，應予准許。
三、被上訴人劉俊良未於言詞辯論期日到場，核無民事訴訟法第
    386條各款所列情形，爰依上訴人之聲請，由其一造辯論而
    為判決。
乙、實體方面：
一、上訴人起訴主張︰伊為被上訴人劉俊良與訴外人胡嘉珊之婚
    生子，其等於民國78年9月8日協議離婚時，為保障伊繼承不
    動產及照顧伊生活之意旨，被上訴人同意將位於新竹市○○
    街118巷22號3樓（下稱文雅街房地）及系爭房地，於伊成年
    時均移轉為伊所有（下稱系爭協議）。嗣文雅街房地已由劉
    俊良與胡嘉珊共同出售。伊及妹妹均與母親同住，劉俊良與
    伊等毫無往來，僅每月給付新臺幣（下同）15,000元扶養費
    。伊於96年1月6日成年後即多次請求劉俊良履行系爭協議，
    均未獲置理。伊於98年8月1日以存證信函促請劉俊良履行，
    亦未獲回應。嗣其表示業於94年11月8日將系爭房地所有權
    移轉予被上訴人黃靖敏。惟該移轉時點距伊成年僅1年，且
    系爭房地緊鄰大馬路、有獨立停車位，並位於學區，其稱買
    賣價金僅為150萬元，有違常情，且系爭房地之買賣過程與
    交易習慣相違。是其等間以「買賣」為原因所為之系爭房地
    所有權移轉登記為通謀虛偽意思表示，目的在規避劉俊良依
    系爭協議所負之義務。縱認被上訴人間無通謀虛偽意思表示
    ，因劉俊良賣出系爭房地後，名下即無其他財產，亦見其係
    故意侵害伊之債權，且黃靖敏應明知系爭協議，伊得依民法
    第244條第2、4項規定訴請撤銷其等間就系爭房地所為之買
    賣及所有權移轉登記行為，並請求黃靖敏將系爭房地所有權
    移轉登記塗銷，回復登記為劉俊良所有後，再移轉登記予上
    訴人。縱認非通謀虛偽意思表示，亦無詐害伊債權之情，因
    伊與劉俊良間就系爭房地成立贈與。劉俊良將之讓與黃靖敏
    致給付不能，係因可歸責於其之事由致給付不能，伊得請求
    劉俊良賠償相當於贈與物之價額360萬元。爰先位依通謀虛
    偽意思表示之法律關係，求為命︰(一)確認被上訴人間就系爭
    房地之買賣關係不存在，被上訴人黃靖敏應塗銷系爭房地於
    94年11月8日新竹市地政事務所所為之所有權移轉登記。(二)
    被上訴人劉俊良應將系爭房地所有權移轉登記予上訴人。備
    位依民法第244條第2項、第4項之規定，求為︰被上訴人間
    就系爭房地之買賣行為及所有權移轉行為，應予撤銷。被上
    訴人黃靖敏應將94年11月8日新竹地政事務所以買賣為原因
    所為之所有權移轉登記塗銷，並回復登記為被上訴人劉俊良
    所有，再移轉所有權予上訴人。再備位依民法第409條第1項
    之規定，求為命被上訴人劉俊良給付360萬元之判決。
二、被上訴人劉俊良則以：伊與胡嘉珊於78年9月8簽訂離婚協議
    書，並為系爭協議。惟嗣合意變更協議內容，已無庸將房地
    移轉登記與上訴人，胡嘉珊於79年1月23日將文雅街房地移
    轉登記予訴外人許錦河，並與伊分配買賣價金，分配金額比
    例乃伊與胡嘉珊間之糾爭，無礙已合意變更系爭協議。另訴
    外人吳秋松與伊於94年9月25日就系爭房地簽訂買賣契約，
    指名登記予被上訴人黃靖敏，並於94年11月8日完成所有權
    移轉登記。上訴人遲至97年8月1日始以存證信函為享受利益
    之意思表示，依民法第269條第2項規定，伊等變更協議之內
    容已屬合法有效。又系爭房地之買賣係經由台灣房屋仲介股
    份有限公司仲介，並收取相當之買賣佣金，買賣過程均與一
    般房屋買賣無異。再系爭房地位處路沖，外觀老舊、屋內牆
    壁發霉、油漆剝落，隔間擺設雜亂未經整理，且附近區段成
    交案件價格均為150萬元，系爭房地之售價並無違反市場行
    情，實無通謀虛偽意思表示之情事。又黃靖敏不知購買系爭
    房地有詐害上訴人之債權，其主張撤銷買賣行為及所有權移
    轉行為即無理由。縱認伊應負賠償責任，亦應以請求移轉或
    其寄發存證信函之日為準等語，資為抗辯。
三、被上訴人黃靖敏則以：系爭房屋原為2層樓，位於巷沖且門
    前為下坡，門口無停車位，整修前破爛不堪，有滲水情形，
    設備老舊，劉俊良始以150萬元之價格售予伊。又伊及共同
    投資人陳嘉政、吳秋松均不認識劉俊良，系爭房地買賣僅為
    單純交易，交易過程合理且正常，伊並支出仲介費及相關稅
    款，不知系爭協議之存在。上訴人應舉證證明伊與劉俊良間
    之買賣契約為通謀虛偽或有詐害其債權之情等語，資為抗辯
    。
四、原審判決被上訴人劉俊良給付2,221,447元，並駁回上訴人
    其餘之請求。上訴人提起上訴，並聲明：
    (一)原判決關於後開第二、三項部分廢棄。
    (二)先位聲明：
    1.請求確認被上訴人間就系爭房地之買賣關係不存在，被上
      訴人黃靖敏應塗銷系爭房地於94年11月8日新竹市地政事
      務所所為之所有權移轉登記。
    2.被上訴人劉俊良應將系爭房地所有權移轉登記予上訴人。
    (二)備位聲明︰
      被上訴人間就系爭房地所為之買賣行為及所有權移轉行為
      ，應予撤銷。被上訴人黃靖敏應將94年11月8日新竹地政
      事務所以買賣為原因所為之所有權移轉登記塗銷，並回復
      登記為被上訴人劉俊良所有，再移轉所有權予上訴人。
    被上訴人黃靖敏答辯聲明：上訴駁回。
    被上訴人陳俊良於本院未到庭，亦未提出書狀為何聲明陳述
    （僅提出本院卷第48頁之請假信函）。
    （上訴人就原審再備位超過2,221,447元範圍之請求，被上
    訴人劉俊良就原審命給付2,221,447元部分，受敗訴判決均
    未據聲明不服而告確定）。
五、上訴人主張為劉俊良與胡嘉珊之子，劉俊良與胡嘉珊於78年
    9月8日離婚時，簽定系爭協議，約定文雅街房地及系爭房地
    於上訴人成年時，均移轉為上訴人所有。嗣文雅街房地於79
    年1月23日出售予許錦河。上訴人則於96年1月6日成年後多
    次請求劉俊良履行系爭協議，均未獲置理，嗣後方知系爭房
    地所有權業於94年11月8日移轉登記予黃靖敏之事實，提出
    離婚協議書、戶籍謄本、土地及建物謄本、存證信函為證（
    見原審卷第27-38、78頁），被上訴人對此並不爭執，自堪
    信為真實。至於上訴人主張被上訴人間就系爭房地所為買賣
    及所有權移轉登記為通謀虛偽意思表示、為詐害債權行為等
    情，則為被上訴人所否認，並以前開情詞置辯。經查：
  (一)劉俊良辯稱與胡嘉珊已合意變更第三人利他契約之約定，毋
    庸將系爭房地所有權利轉登記予上訴人乙節，為上訴人所否
    認。劉俊良雖以文雅街房地業經其與胡嘉珊合意出售予許錦
    河，可證其與胡嘉珊間有合意變更第三人利他契約云云。然
    查文雅街房地與系爭房地乃各自獨立之不動產，本得分別為
    不同之約定或變更，自難遽此逕認劉俊良與胡嘉珊間就系爭
    房地有變更第三人利他契約之約定。且劉俊良自承文雅街房
    地售得之價金係由其與胡嘉珊朋分，若劉俊良與胡嘉珊已變
    更系爭協議，使劉俊良與胡嘉珊均無須再負擔文雅街房地及
    系爭房地移轉所有權予上訴人之義務，則原登記在胡嘉珊名
    下之文雅街房地出售後之價金，理應由胡嘉珊獨享，又何須
    與劉俊良朋分。況文雅街房地與系爭房地若均約定免除移轉
    予上訴人之義務，以文雅街房地出售之價金由劉俊良與胡嘉
    珊朋分，系爭房地之價金，胡嘉珊理應會要求與文雅街房地
    價金為同一處理，則胡嘉珊焉會任由劉俊良於文雅街房地出
    售15年後逕行處分系爭房地。此外，劉俊良就其與胡嘉珊間
    就系爭房地有變更第三人利他契約之約定，並未提出其他證
    據以實其說，應認劉俊良與胡嘉珊就系爭房地所為應於上訴
    人成年時移轉登記予上訴人之第三人利他契約仍有效存在。
  (二)次按表意人與相對人通謀而為虛偽意思表示者，其意思表示
    無效，民法第87條第1項前段固有明文。又當事人主張有利
    於己之事實者，就其事實有舉證之責任，民事訴訟法第277
    條亦有明文。是上訴人應就被上訴人間就系爭房地所成立之
    債權買賣行為及物權移轉行為屬通謀虛偽之意思表示負舉證
    之責。查﹕
  1.系爭房地係於94年9月6日由劉俊良與訴外人台灣房屋仲介股
    份有限公司（下稱台灣房屋公司）簽立不動產專任委託銷售
    契約書，委託銷售價格為290萬元。劉俊良復於94年9月22日
    將授權價格變更為180萬元，再於94年9月24日變更為150萬
    元。94年9月25日由訴外人吳秋松簽立承買確認書，以150萬
    元買受系爭房地，且與劉俊良同時簽立系爭房地買賣契約書
    ，劉俊良並收受第一期款10萬元，吳秋松另於94年9月28日
    同意將系爭房地登記予黃靖敏，劉俊良與黃靖敏並簽立土地
    及建物買賣所有權移轉契約書向新竹市地政事務所申請辦理
    所有權移轉登記，黃靖敏扣除簽約款及相關稅費後，於94年
    11月9日將尾款1,244,581元匯予劉俊良等情，有不動產專任
    委託銷售契約書、同意書、承買確認書、付款明細、不動產
    買賣契約書、指名第三人登記同意書、所有權移轉契約書、
    契稅繳款書、存摺、交易明細、交屋明細為證（見原審卷第
    53、74、75、107-110、150 -181頁），並有新竹市地政事
    務所函附系爭房地登記申請資料可稽（見原審卷第125-143
    頁）。是系爭房地之業已踐行買賣為原因之移轉登記必要程
    序，黃靖敏並已履行價金之給付。而依新竹市地政事務所所
    附系爭房地申請移轉登記資料，系爭房地申請移轉登記契約
    書上所載土地及建築改良物之買賣價款合計金額為624,250
    元（130,300＋494,220＝624,250），約為系爭房地出售予
    黃靖敏價格之2.4倍（0000000÷624,250＝2.4），與一般房
    地買賣之處理方式尚無不同。再由轉帳之時間距移轉登記之
    時間僅間隔一日，且匯款之金額1,244,581元並非整數，堪
    認該轉帳金額1,244,581元應係經過結算之系爭房地買賣之
    尾款。
  2.上訴人雖質疑系爭房地買賣之價格過低，惟據上訴人提出之
    網路資料均為99年1月31日系爭房地所在附近房地出售之價
    格（見原審卷第218-238頁），是否可作為系爭房地於94年9
    、10月間之價格參考，尚非無疑。且證人即系爭房地買賣之
    仲介公司之主管徐立山證稱：「屋主開出底價是220萬元，
    當然廣告出售的金額是290萬元一定會高出底價，290萬元也
    是業主開出來的。印象中認為業主開價太高」、「我去年5
    月份在系爭房地附近也賣出一棟房屋，成交價也是150萬元
    。當地的個案如果不整理，上下價格區間就是差不多這麼多
    ，不會有暴漲、暴跌情形」（見原審卷第184頁背面），核
    與徐立山提出之成交報告單（見原審卷第187頁）所載，98
    年5月21日在新竹市○村路400巷之房屋售價為150萬元相符
    。而系爭房地為385巷，與上開400巷房屋位置相距不遠，且
    系爭房地於出售予黃靖敏前之屋況，為二層樓建物，外觀老
    舊，屋內牆壁油漆剝落，水泥裸露，滲水嚴重，物品擺設雜
    亂，衛浴、廚房設備式樣古舊，比對整修後之情形，為一四
    層樓建物，外觀貼磚，四壁貼磁磚，屋內粉刷，採新型式衛
    浴設備，有照片七幀附卷可參（見原審卷第58-60頁），可
    知二者於出售前後迥然不同。是自難以黃靖敏整修後設定最
    高限額抵押權360萬元並借款300萬元，遽認系爭房地以150
    萬元出售價格過低。
  3.再證人吳秋松證稱：「（系爭不動產買賣契約書及承買確認
    書，你是否曾與被上訴人劉俊良訂立買賣契約？當初為何會
    來買系爭房地？）這是我簽的沒有錯，我和陳嘉政變成很好
    的朋友，所以有一天來找我說要合夥買元培那邊的房子，我
    們就一起去看房子，當初是買下來要做套房用，陳嘉政說屋
    主要賣150萬元，一人出一半的錢，說要用黃靖敏的名字後
    來陳嘉政就找屋主來簽約，是在仲介那邊簽約當時只有陳嘉
    政及房主在場，陳嘉政請人家過來估房子整修要花多少錢，
    那時候房子的價格本來整修只要150至180萬元，後來快300
    萬多，因為我資金沒有那麼多才會退出」、「（在看房子的
    時候陳嘉政有無說要找房主去殺價？）陳嘉政沒有講，應該
    是陳嘉政之前就跟屋主談好150萬元要買」、「（系爭房地
    是誰居間仲介雙方買賣？是否認識胡君？是否認識胡嘉珊？
    是否知道賣方與胡君、胡家珊之關係？有無聽說為何賣方要
    將系爭房地之委託售價從290萬元降到150萬？有急於出售之
    原因？為何被上訴人劉俊良於94年9月24日第二次簽立更正
    售價同意書即於隔日與劉俊良簽立買賣契約？）不認識胡嘉
    芬、胡家珊。我也不知道系爭房地之委託售價從290萬元降
    到150萬。我也不知道系爭房屋有急於出售」、「（是否曾
    指名第三人登記同意書？為何指名登記給黃靖敏？）是，陳
    嘉政拿過來叫我簽的」、「（為何房子頭期款及手續費、稅
    捐都是陳嘉政出的，為何是你的名字簽約？）因為陳嘉政答
    應要出，所以我不擔心履約的事情，當時的確要合夥」等語
    （見本院卷第51-52頁）。核與黃靖敏之夫陳嘉政證稱：「
    （為何原先就決定要買黃靖敏的名字，卻於原審證稱係找吳
    秋松合夥？為何要由吳秋松出面訂約，後來又全數自行出資
    ？）吳秋松與我是多年的朋友，之前也有合夥買東大路的房
    子，因為系爭房屋離吳秋松的家很近，如果他有投資意願，
    也可以就近管理，所以我就找他一起買，當初我是告訴吳秋
    松可能可以用多少錢買這房子，另外再計算整修費，當初是
    說買賣價金一人一半收益也是一人一半，我有帶吳秋松去看
    房子，當時公司不希望用我們的名字去買，所以由吳秋松出
    面訂約，一開始吳秋松沒有錢，由我先出，到時候整理時再
    一起來分攤。頭期款是我出的，後來簽約後一段時間，吳秋
    松因為資金的問題要退出，所以貸款也是我繳。我們算是合
    夥只是後來吳秋松退出了。貸款是用黃靖敏的名字去貸款」
    、「（先前是否曾與吳秋松合夥購買東大路的房子？該房屋
    之頭期款由誰出？用誰名義貸款？由誰清償貸款？若頭期款
    及貸款均由證人支付，為何說是與吳秋松合夥？吳秋松是否
    僅係證人不方便以自己名義買賣時借用之人頭？）有與吳秋
    松合夥買東大路的房子。頭期款是我出的，是用吳秋松的名
    義貸款，當初我是建議吳秋松東大路的房子不錯可以做短期
    投資，過了半年後，沒有賣掉，我不願意增加吳秋松的負擔
    ，所以就過戶還給我，目前還在出租。貸款一開始是吳秋松
    負擔，過戶給我後就由我去付」等語相符（見本院卷第72頁
    ）。顯見與劉俊良簽立系爭房地買賣契約書之吳秋松，係黃
    靖敏之夫陳嘉政找來合夥購買系爭房地，嗣因資金不足而退
    出。
  4.又證人陳嘉政於原審證稱：「（如何知道系爭房地要賣？）
    胡嘉芬簽了委託書進來，我是她的主管，期間賣了壹個多月
    賣不掉，我覺得可以買起來當做學生套房來出租，我就找吳
    秋松合夥買系爭房屋，我跟吳秋松是朋友關係，房屋是路沖
    又是下坡，客戶看了都不喜歡，且破舊不堪，我想身上有一
    點積蓄，就買下來整修當成學生套房…當初以屋主是以二百
    多萬元委託我們出售，賣了一段時間，劉俊良有降價，還是
    沒有人買，我是認為如果以這個價錢買，整修之後出租是划
    得來的」等語。證人陳嘉政復證稱：「（是否知道胡嘉芬的
    姐姐是劉倍的母親？）不知道。我只是跟胡嘉芬同事，跟她
    的家人不熟」、「（是否知道劉俊良和胡嘉芬的關係？不知
    道，是本件起訴後才知道」、「（和被告黃小姐、吳秋松三
    個人是否知道劉俊良和胡嘉珊之間有約定這間房屋將來要過
    戶給原告？）不知道」、「（上面的主管徐先生沒有告訴你
    們嗎？）我們公司管理很嚴格，當初要買系爭房屋的時候，
    我有跟徐主管，也跟區管報告這件事情，他們同意後，我才
    買。但徐先生並沒有告知我這件事情」（見原審卷第269-27
    0頁）、「（是否認識胡嘉珊？是否知道賣方與胡君、胡嘉
    珊之關係？有無聽說為何賣方要將系爭房地之委託售價從29
    0萬元降到150萬元？有急於出售之原因？劉俊良於94年9月6
    日、94年9月22日及94年9月24日簽立之不動產專任委託銷售
    契約書及北區房屋同意書，為何被上訴人劉俊良於94年9月
    24日第二次簽立更正售價同意書後即於隔日與劉俊良簽立買
    賣契約？）我不知道劉俊良與胡嘉珊的協議，而且我也不知
    道胡君與劉俊良的關係，我以為劉俊良是一般的客戶，議價
    的過程是胡君與劉俊良在談的，所以我不清楚，一開始接案
    的時候，我有去看系爭房子，後來房價降下來，我才開始有
    這個想法要買，所以我才去找吳秋松，想要一起投資」、「
    （徐立山為何曾說他知道系爭房子有協議要贈與？）當初我
    們根本不知道這件事情，而且也不知道劉俊良與胡嘉珊有任
    何關係」（見本院卷第72頁）。而證人徐立山就劉俊良與胡
    嘉珊間之系爭協議，證稱：不記得是胡嘉芬或胡嘉甄（即胡
    嘉珊）講的，也不記得是在系爭房屋出售前或是出售後，只
    是有印象知道這件事情等語（見原審卷第185頁）。即徐立
    山只是對系爭協議有印象，不記得是在出售前或出售後由胡
    嘉芬或胡嘉甄得知，自難遽此認定系爭房地買受人黃靖敏知
    悉有系爭協議存在。又證人胡君（即胡嘉芬）證稱：「（劉
    俊良是否有委託銷售系爭房屋？）他直接來公司找我說他母
    親生病，要把香山的房子賣掉，所以我就接受他的委託，並
    簽訂委託銷售契約書」、「（你是否知道劉俊良和劉倍的母
    親曾經約定系爭房屋要在劉倍成年後贈與給劉倍？）我當時
    不知情，已經移轉登記給黃靖敏之後，因為我跟母親提到這
    件事，我母親告訴我姐姐，我姐姐才很氣憤拿離婚協議書跟
    我講」、「（系爭房屋為何會降價出售？）因為有客戶出價
    ，我就會跟劉俊良談要降價，我印象中降了二次。因為他當
    初設定要賣290萬元就已經偏高，那間房子已經算廢墟了，
    以土地一坪6萬元來估，25坪約值150萬元，他當時是急的要
    賣，而且我是考量市場行情，以及做同行的市調，給他建議
    的售價」、「（為何後來是陳嘉政的太太去買的？）陳嘉政
    是我的長官，我接到案子，部門會先做討論如何推案，同事
    建議我先議價，售價降下來後，因為陳嘉政新婚，有意投資
    套房，所以我建議他買的，當時投資套房蠻熱門的」、「（
    陳嘉政是否知道系爭房子是要贈與劉倍？）我都不知道，陳
    嘉政更不知道。當初只是劉俊良急著要賣房子籌醫藥費」、
    「（為何一開始是吳秋松去簽的？）證人因為陳嘉政在台北
    已經有房地產，業界如果為了投資幾乎會找人頭以利於將來
    投資，至於陳嘉政為何找吳秋松我不知道，是不是合夥我不
    知道。公司當時是反對的自己人介入」、「（你與胡嘉珊是
    親姐妹，胡嘉珊又是上訴人劉倍的母親，難道你都沒聽胡嘉
    珊或家人講過胡嘉珊與前夫劉俊良的離婚協議中約定系爭房
    地將來要過戶給劉倍？）都沒有跟我講過，我也沒有聽過」
    、「（這個案子公司的人分到多少獎金？）這個案子售價
    150萬元，仲介費6%，共9萬元」、「（徐立山曾在原審作證
    時說他知道系爭房屋是要過戶給劉倍的？）應該是我看到離
    婚協議書後回去跟公司反應，他們才知道的，之前他們絕對
    不知情」等語（見本院卷第70-71頁）。則由胡君為上訴人
    之母胡嘉珊之妹，卻無迴護上訴人之證詞，與其他證人均堅
    稱系爭房地移轉登記予黃靖敏前，胡君、陳嘉政、黃靖敏、
    徐立山均不知有系爭協議，應堪認其證詞確為實在。此外，
    並無證據足證吳秋松、黃靖敏、陳嘉政對系爭協議知情而購
    買系爭房地，上訴人主張被上訴人間就系爭房地所為買賣及
    所有權移轉登記為通謀虛偽意思表而無效，並據此請求黃靖
    敏塗銷系爭房地94年11月8日所為所有權移轉登記，劉俊良
    應將系爭房地所有權移轉登記予上訴人云云，即不足取。
  (三)復按債務人所為之有償行為，於行為時明知有損害於債權人
    之權利者，以受益人於受益時亦知其情事者為限，債權人得
    聲請法院撤銷之，民法第244條第2項固有明文。查劉俊良於
    94年9月25日就系爭房地與訴外人吳秋松簽訂買賣契約，並
    於94年11月8日移轉登記予訴外人吳秋松指定之黃靖敏名下
    ，惟黃靖敏、陳嘉政、吳秋松就劉俊良與胡嘉珊間所為系爭
    協議之存在並不知情，已如前述，被上訴人間就系爭房地所
    為買賣及移轉登記，自非詐害債權行為。從而，上訴人聲請
    撤銷被上訴人間就系爭房地所為之買賣及移轉所有權之行為
    ，黃靖敏應塗銷系爭房地於94年11月8日所為所有權移轉登
    記，回復為劉俊良所有，劉俊良再移轉登記予上訴人云云，
    亦不足取。
六、綜上所述，上訴人先位依通謀虛偽意思表示之法律關係，請
    求確認被上訴人間就系爭房地之買賣關係不存在，黃靖敏應
    塗銷系爭房地於94年11月8日新竹市地政事務所所為之所有
    權移轉登記，被上訴人劉俊良應將系爭房地所有權移轉登記
    予上訴人；備位依民法第244條第2項、第4項之規定，請求
    撤銷被上訴人間就系爭房地之買賣行為及所有權移轉行為，
    黃靖敏應將94年11月8日新竹地政事務所以買賣為原因所為
    之所有權移轉登記塗銷，並回復登記為被上訴人劉俊良所有
    ，再移轉所有權予上訴人；均屬無據，應予駁回。原審除確
    定部分外，為上訴人敗訴之判決，及駁回其假執行之聲請，
    並無不合。上訴意旨指摘原判決此部分不當，求予廢棄改判
    ，為無理由，應駁回其上訴。
七、本件事證已臻明確，兩造其餘陳述及主張或所提證據，對判
    決之結果不生影響，爰不一一條列審究，併此敘明。
八、據上論結，本件上訴為無理由，依民事訴訟法第449條第1項
    、第78條、第463條、第385條第1項前段，判決如主文。
中    華    民    國   100    年    5     月    31    日
                    民事第十八庭
                        審判長法  官  湯美玉
                              法  官  丁蓓蓓
                              法  官  李慈惠
正本係照原本作成。
如不服本判決，應於收受送達後20日內向本院提出上訴書狀，其
未表明上訴理由者，應於提出上訴後20日內向本院補提理由書狀
（均須按他造當事人之人數附繕本）上訴時應提出委任律師或具
有律師資格之人之委任狀；委任有律師資格者，另應附具律師資
格證書及釋明委任人與受任人有民事訴訟法第466條之1第1項但
書或第2項（詳附註）所定關係之釋明文書影本。如委任律師提
起上訴者，應一併繳納上訴審裁判費。
中    華    民    國   100    年    6     月    2     日
                              書記官  王敬端
附註：
民事訴訟法第466條之1（第1項、第2項）：
對於第二審判決上訴，上訴人應委任律師為訴訟代理人。但上訴
人或其他法定代理人具有律師資格者，不在此限。
上訴人之配偶、三親等內之血親、二親等內之姻親，或上訴人為
法人、中央或地方機關時，其所屬專任人員具有律師資格並經法
院認為適當者，亦得為第三審訴訟代理人。